【裁判字號】    99,交聲,2590
【裁判日期】    990927
【裁判案由】    交管條例聲異
【裁判全文】
臺灣板橋地方法院交通事件裁定        99年度交聲字第2590號
原處分機關  交通部公路總局臺北區監理所蘆洲監理站
異  議  人
即受處分人  甲○○
上列異議人即受處分人因違反道路交通管理處罰條例案件，對於
交通部公路總局臺北區監理所蘆洲監理站民國95年1 月26日北監
蘆字第裁46-CG0000000號、95年11月22日北監蘆字第裁46-AM000
0000號處分聲明異議，本院裁定如下：
    主      文
異議均駁回。
    理      由
一、按受處分人，不服道路交通管理處罰條例第8 條主管機關所
    為之處罰，得於接到裁決書之翌日起20日內，並得依法扣除
    在途期間，向管轄地方法院聲明異議，道路交通管理處罰條
    例第87條第1 項及道路交通案件處理辦法第12條均有明文。
    此為交通異議事件之程序規定，為聲明異議之合法要件，異
    議人之聲明異議自須合於此項程序規定，法院始得受理為實
    體之審查。又交通法庭認聲明異議不合法律上之程式，且無
    從補正者，應以裁定駁回之，道路交通案件處理辦法第18條
    定有明文。從而，異議人自應於上開規定之期間內向法院聲
    明異議，倘異議人逾期聲明異議，於法即有不合，法院自應
    裁定駁回之。又依違反道路交通管理事件統一裁罰基準及處
    理細則第5 條規定，處理違反道路交通管理事件，有關文書
    送達之程序，依行政程序法之規定。送達，於應受送達人之
    住居所、事務所或營業所為之，但在行政機關辦公處所或他
    處會晤應受送達人時，得於會晤處所為之；於應送達處所不
    獲會晤應受送達人時，得將文書付與有辨別事理能力之同居
    人、受雇人或應送達處所之接收郵件人員；送達不能依上述
    方法為之者，得將文書寄存送達地之地方自治或警察機關，
    若由郵務機關送達者，得將之寄存於送達地之郵政機關，並
    作送達通知書兩份，一份黏貼於應受送達人住居所、事務所
    、營業所或其就業處所門首，另一份交由鄰居轉交或置於該
    送達處所信箱或其他位置，以為送達，行政程序法第72條第
    1 項、第73條第1 項及第74條第1 項規定明確。又依行政程
    序法第74條第1 項規定所為之寄存送達，並未準用民事訴訟
    法第138 條第2 項規定，自應於寄存送達當日即生送達之效
    力（臺灣高等法院暨所屬法院97年法律座談會刑事類提案第
    42號審查意見參照）。
二、經查，本件異議人即受處分人甲○○於民國92年5 月28日下
    午1 時4 分許，在臺北市○○○路，因有機器腳踏車不在規
    定車道行駛之違規行為，經臺北市政府警察局中山分局長安
    東路派出所員警以北市警交字第AM0000000 號違反道路交通
    管理事件通知單逕行舉發之；又於93年8 月10日上午9 時15
    分許，在臺北縣蘆洲市環河口與永樂街之交岔路口，因有駕
    車行經有燈光號誌管制之交岔路口闖紅燈之違規行為，經臺
    北縣政府警察局交通警察大隊員警，以北縣警交字第CG0000
    000 號違反道路交通管理事件通知單逕行舉發之。嗣因異議
    人未依規定自動繳納罰鍰，亦未依規定到案聽候裁決，原處
    分機關乃依道路交通管理事件統一裁罰基準及處理細則第44
    條第1 項規定，分別於95年1 月26日，以北監蘆字第裁46-C
    G0000000號，及於同年11月22日北監蘆字第裁46-AM0000000
    號違反道路交通管理事件裁決書，各裁處異議人罰鍰新臺幣
    （下同）4, 500元及1,800 元。上開裁決書嗣經原處分機關
    付郵寄出，向異議人當時之住所即臺北縣三重市○○路○ 段
    264 巷2 弄10號5 樓為送達結果，因未獲會晤本人或有辨別
    事理能力之同居人、受雇人或應送達處所之接收郵件人員，
    乃分別於95年2 月7 日及同年11月23日寄存於送達地之郵政
    機關即三重四支局，並各作送達通知書兩份，一份黏貼於應
    受送達人住處門首，另一份置於應送達處所信箱或適當位置
    ，而完成送達程序之事實，有交通部公路總局臺北區監理所
    蘆洲監理站北監蘆字第裁46-CG0000000號、北監蘆字第裁46
    -AM0000000號違反道路交通管理事件裁決書各1 紙、交通部
    公路總局臺北區監理所蘆洲監理站送達證書影本2 紙附卷可
    稽。足認本件裁決書業經原處分機關依行政程序法之規定，
    於95年2 月7 日及同年11月23日完成寄存送達，而於同日生
    合法送達之效力。次查，異議人95年間住所設於臺北縣三重
    市，須加計在途期間2 日，此經法院訴訟當事人在途期間標
    準規定甚明。是異議人不服道路交通管理處罰條例第8 條主
    管機關所為之處罰，應自收受裁決書之翌日起20日加計2 日
    在途期間，即應於95年3 月1 日及同年12月15日前聲明異議
    。惟本件異議人遲至99年8 月17日始向原處分機關提出聲明
    異議狀乙情，有原處分機關收受上揭書狀之收文章可憑。核
    已逾20日之法定期間，從而本件異議人之聲明異議不合法律
    上之程式，且無從命其補正。揆諸前揭說明，其就前揭處分
    聲明異議為不合法，應均予駁回。
據上論斷，依道路交通案件處理辦法第18條，裁定如主文。
中    華    民    國    99    年    9     月    27    日
                  交通法庭法  官  謝梨敏
上列正本證明與原本無異。
如不服本裁定，應於裁定送達後五日內敘明抗告理由，向本院提
出抗告狀。
                          書記官  林怡君
中    華    民    國    99    年    9     月    27    日

司法院資訊處製作；財團法人民間司法改革基金會備份。
